【裁判字號】    90,易,1289
【裁判日期】    901228
【裁判案由】    重利
【裁判全文】
臺灣屏東地方法院刑事判決                          九十年度易字第一二八九號
    公  訴  人  臺灣屏東地方法院檢察署檢察官
    被      告  乙○○
右被告因重利案件，經檢察官提起公訴（九十年度偵字第五七○九號），本院判決如
左：
    主  文
乙○○連續乘他人急迫貸以金錢，而取得與原本顯不相當之重利，累犯，處有期徒刑
參月，如易科罰金，以參佰元折算壹日。
    事  實
一、乙○○前因賭博罪，經本院判處有期徒刑六月，如民國八十六年十月十七日執行
    完畢，猶不知謹言慎行，復基於概括犯意，乘甲○○急迫極須用錢之際，先後於
    九十年六月七日及同年七月六日，各貸予新台幣三萬元，利息五千元 (約週年利
    率百分之二百)當場扣除，並約定自貸款翌日起，每日還一千元，而取得與原本
    顯不相當之重利，甲○○並當場開立面額各三萬元之本票以為擔保，九十年七月
    六日當日，甲○○更央請丙○○為共同發票人。嗣因乙○○履次催促甲○○及丙○○等清償上開借款，丙○○不堪其擾下，始訴由檢察官偵辦。
二、案經丙○○訴由臺灣屏東地方法院檢察署檢察官偵查起訴。
    理  由
一、訊據被告乙○○矢口否認有重利之犯行，辯稱：九十年七月六日那天，甲○○向
    我借錢後，約隔五分鐘，我就拿一萬元給她，用意是要還給甲○○，不跟她收利
    息云云。經查：右揭犯罪事實，業據被告於偵查中坦認屬實，核與被害人甲○○
    指訴情節相符，而以被告貸以三萬元本金，即預收五千元利息計，被告取得之利
    息約為週年利率百分之二百，遠逾民法第二百零五條所規定最高利率百分之二十
    之限制，且由被害人甲○○願以超出一般行情甚多之利息向被告借貸，足認被害
    人當時顯係處於急須用款之際，此外，復有上開本票二紙在卷為憑，事證明確。
    至被告雖以前詞置辯，惟被告於偵訊時，先坦承借三萬元予甲○○，預扣利息五
    千元等語，後於本院初次審理中，又改稱，九十年六月七日借二萬五千元，本票
    開三萬元，我預扣五千元是預備當訴訟費用的，利息方面沒有約定，是包括在我
    預扣之五千元之內，清償期亦沒有約定，我只有叫她趕快還我，同年七月六日，
    我又借二萬五千元予甲○○，她開三萬元本票給我，約隔五分鐘後，我又借她一
    萬元，但是這次沒有預扣利息云云，嗣又改稱，九十年七月六日給甲○○之一萬
    元，是要還先將預收之利息云云，先後所辯均不相同，顯係臨訟杜撰之詞，委不
    足採，被告犯行洵堪認定。
二、核被告所為，係犯刑法第三百四十四條之重利罪。被告先後二次犯行，時間緊接
    ，方法相同，觸犯構成要件相同之罪名，顯係基於概括犯意為之，應依連續犯規
    定論以一罪，並依法加重其刑。又被告前因賭博罪，經本院判處有期徒刑六月，
    如民國八十六年十月十七日執行完畢，有卷附被告全國前案紀錄表可按，其受有
    期徒刑之執行完畢，五年內，再犯有期徒刑以上刑之罪，為累犯，依法遞加重其
    刑。公訴人雖認被告於貸款之始，即與被害人約定，如每日未還一千元，即加付
    利息三百元，而謂被告所取得之利息約為月息百分之一百，惟被告已予否認，且
    被害人甲○○於偵訊中，亦供陳：那是後來我有時無法每天清償，被告才如此說
    的，實際上也沒照這樣付等語，顯見被告就此部分之利息，實際上並未取得，公
    訴人上開所認，即有未洽，併此敘明。爰審酌被告犯罪之動機、手段、犯罪造成
    被害人之損害及犯後態度等一切情狀，量處如主文所示之刑，並諭知易科罰金之
    折算標準。
據上論斷，應依刑事訴訟法第二百九十九條第一項前段、刑法第五十六條、第三百四
十四條、第四十七條、第四十一條第一項前段、罰金罰鍰提高標準條例第一條前段、
第二條，判決如主文。
本案經檢察官黃莉琄到庭執行職務
中      華      民      國      九十      年    十二    月    二十八    日
                                      臺灣屏東地方法院刑事第二庭
                                          法  官   包梅真
右判決正本證明與原本無異。
對於本判決如有不服應於收受送達後十日內向本院提出上訴書狀上訴於台灣高等法院
高雄分院並按他造當事人之人數附具繕本。
                                          書記官   蔡進吉
中      華      民      國     九十       年    十二    月     二十八   日
附錄法條：
刑法第三百四十四條
乘他人急迫、輕率或無經驗貸以金錢或其他物品，而取得與原本顯不相當
之重利者，處一年以下有期徒刑、拘役或科或併科一千元以下罰金。


司法院資訊處製作；財團法人民間司法改革基金會備份。
